臺灣基隆地方法院刑事判決　　　　　　　95年度交易字第52號
公　訴　人　臺灣基隆地方法院檢察署檢察官
被　　　告　甲○○
選任辯護人　謝恩華　律師
上列被告因過失傷害案件，經檢察官聲請簡易判決處刑（95年度
偵字第1376號），本院認本件有刑事訴訟法第451條之1第4項但
書之情形，適用通常程序判決如下：
    主  文
甲○○因過失傷害人，處有期徒刑月，如易科罰金以銀元佰
元即新台幣玖佰元折算壹日。
    事  實
一、甲○○於民國（下同）94年7月24日下午4時許，騎乘車號CX
    7-305號普通重型機車，附載友人丁○○，沿基隆市○○○
    路往麥金路方向行駛，途經基隆市○○○路129巷前，當時
    天候為晴，有日間自然光線，道路屬市區道路，限速50公里
    ，於該路段交岔路口有閃光黃燈號誌，柏油路面乾燥，無缺
    陷，無障礙物，適有乙○○（有戴全罩式安全帽）騎乘車號
    DQA-753號輕型機車，自基金一路郵局前路旁駛出同向行駛
    於基金一路，欲變換進入快車道往前直行至基金一路112巷
    左轉，疏未注意左後直行之甲○○騎乘車號CX7-305號重型
    機車之動態，與其保持安全距離並讓其先行，竟聽到後方有
    一群機車的引擎聲而駕駛機車搖搖晃晃；甲○○亦疏未注意
    行經閃光黃燈號誌被岔路口時應減速慢行接近注意安全小心
    通過、並應注意車前狀況，甲○○騎乘之機車右側與乙○○
    所騎乘之機車左側發生擦撞，致乙○○人車倒地，乙○○所
    戴之全罩式安全帽脫落，並受有頭部外傷併右側硬膜下腦出
    血併視野缺損、開顱術後、臉部及四肢多處擦傷等傷害。甲○○肇事後於警員前往現場處理時，當場承認為肇事人，對
    於未發覺之罪自首而接受裁判。
二、案經乙○○訴請臺灣基隆地方法院檢察署檢察官偵查後聲請
    簡易判決處刑。
    理  由
壹、程序事項
一、按檢察官聲請以簡易判決處刑之案件，經法院認為有刑事訴
    訟法第451條之1第4項但書之情形者，應適用通常程序審判
    之，同法第452條著有規定。本院認本件有刑事訴訟法第451
    條之1第4項但書之情形，適用通常程序審判之，合先敘明。
二、按被告以外之人於審判外之言詞或書面陳述，除法律有規定
    者外，不得作為證據，刑事訴訟法第159條第1項定有明文。
    惟被告以外之人於審判外之陳述，經當事人於審判程序同意
    作為證據，法院審酌該言詞陳述或書面陳述作成時之情況，
    認為適當者，亦得為證據；當事人、代理人或辯護人於法院
    調查證據時，知有上開刑事訴訟法第159條第1項不得為證據
    之情形，而未於言詞辯論終結前聲明異議者，視為有前項之
    同意，刑事訴訟法第159條之5亦有明定。證人己○○、庚○○、乙○○於警詢中之證言，雖係被告以外之人於審判外之
    陳述而屬傳聞證據，且不符刑事訴訟法第159條之2、第159
    條之3之規定，惟公訴人、被告及其辯護人於本院審判程序
    中對於證人己○○、庚○○、乙○○於警詢中之陳述之證據
    能力，均表示沒有意見，且迄於言詞辯論終結前亦未聲明異
    議。本院審酌證人己○○、庚○○、乙○○陳述作成時之情
    況，並無不能自由陳述之情形，亦無違法取證或其他瑕疵，
    認為以之作為證據為適當，是證人己○○、庚○○、乙○○
    於警詢中所為之審判外陳述，合於刑事訴訟法第159條之5之
    規定，得為本案之證據。
三、卷附道路交通事故現場圖、道路交通事故調查報告表（一）
    、（二）、現場照片12張及基隆市○○○道路交通事故當事
    人酒精測定紀錄表、基隆市○○○道路交通事故報案人須知
    、基隆市○○○道路交通事故談話紀錄表及道路交通事故補
    充資料（二）、告訴人郵局存摺影本、110受理各類案件紀
    錄表、臺灣省基宜區車輛行車事故鑑定委員會之鑑定意見書
    、臺灣省車輛行車事故覆議鑑定委員會之鑑定意見書、告訴
    人長庚紀念醫院診斷證明書1份、行政院衛生署基隆醫院診
    斷證明書1份，經審酌其作成之情況，分係從事業務之人於
    業務上所製作之證明文書及公務員職務上製作之紀錄文書，
    且查無顯不可信之情況，核與刑事訴訟法第159條之4第1款
    、第2款之規定相符，依法均得為證據。
貳、實體事項
一、認定事實所依據之證據及理由
    訊據被告甲○○矢口否認有何過失傷害犯行，辯稱：其所騎
    機車在乙○○機車前方，係乙○○自後方追撞其機車而倒地
    受傷，其並無過失云云。經查：
  (一)被告於車禍發生後接受員警訪談時供稱：「我駕駛重機CX7-
    305，基金一路直行往基金一路129巷口，我方車道閃黃號誌
    ，對方DQA-753號輕機由基金一路129巷口駛出右轉彎，行駛
    至車禍地點，我車內車道行駛，對方DQA-753號輕型機車由
    外車道切至我車道內車道來，我車右側車身與對方DQA-753
    號左側車身擦撞。」等語（見94年交查字第860號卷第19頁
    附道路交通事故現場談話紀錄表(一)），其於95年1月17日檢
    察官訊問時供稱：「當時我在基隆市○○○路行駛，行駛於
    外側與內側車道的車道線上，時速約40-50公里，當時有閃
    黃燈號誌，我有看到乙○○從基隆市○○○路129巷口轉到
    基金一路，一開始騎行時她在我的前方，後來一直往左側偏
    移，兩車就擦撞了。」等語（見同上卷第25頁），均一致供
    稱告訴人乙○○騎乘之車號DQA-753號輕型機車係騎乘在被
    告機車之前方，因DQA-753號輕型機車由外側車道切至內側
    車道（左側偏移）時，兩車才發生擦撞等情，與目擊證人庚○○於94年8月6日警詢時證稱：「DQA-753由基金一路129巷
    出來右轉後，向左變換車道與CX7-305號重型機車發生擦撞
    。」等語（見同上卷第20頁）、證人己○○於94年7月26日
    警詢時證稱：「我當時是在顧檳榔攤，忽然聽到一陣機車引
    擎聲，我抬頭看約有5、6部機車由基金一路往麥金路方向像
    在競速（飆車）般，當時在129巷口有1名女子騎機車在兩車
    道中間行駛（女子騎在前），該名女子可能聽到後方車輛的
    引擎聲，可能緊張，騎車搖搖晃晃，後來我又聽到一聲撞擊
    聲，就看到該名女子倒在車道上。」等語（見同上卷第19頁
    ）、於95年5月23日警詢時證稱：「我在94年7月24日下午4
    時在基金一路129巷口看酋長檳榔店時，忽然聽到一陣機車
    的引擎聲，我抬頭看約5到6台機車由基金一路直行往129巷
    口好像在競速飆車一樣，當時在129巷口剛好有一名女騎士
    騎乘輕機車在兩車道中間直行行駛，該女騎士騎在前面時可
    能聽到後方機車的引擎聲而緊張騎車搖晃，後來我又聽到車
    子的撞擊聲音，我就看到該名女子倒在車道上。」等語，互
    核相符，被告於偵查中之前開自白，應屬可信，是其於本院
    審理時翻異前供，辯稱：其騎乘之機車在告訴人騎乘之DQA-
    753號機車前方云云，應係事後卸責之詞，尚非可採。至於
    證人庚○○於本院審理時改稱：「告訴人從巷子口轉出來時
    ，被告騎乘之機車係在乙○○騎乘之DQA-753號機車前方，
    告訴人機車就慢慢切到內側車道就撞到被告之機車。」云云
    ，顯與被告於肇事後偵查時之前開自白不符，渠於本院審理
    時之前開證詞，應係事後迴護被告之詞，亦不足採信。
  (二)至於告訴人於警詢時證稱：「其駕駛機車，由基金一路郵局
    存簿補登本子，路旁起步直行往前去買晚餐，其車且行至12
    9巷口附近時，不知何故被對方機車撞及後，其人車倒地受
    傷送醫，其車行駛外車道。」等情（見94年交查字第860號
    卷第18頁），於本院審理時結證稱：「其騎機車從基金二路
    往麥金路的方向到基金一路馬路邊的郵局，其刷完存摺後，
    由郵局前面路邊直行基金一路要轉到對面112巷，過129巷有
    交通號誌要停止等候，起步後其還是直行，起步時聽到後方
    有一群很吵的機車引擎聲，其當時並沒有往後看，其就要閃
    開讓他們過，接下來有一部機車從其左側後方與其機車後座
    左側擦撞，其機車往左邊倒，其就不醒人事。」等語，且有
    道路交通事故現場圖、道路交通事故調查報告表（一）、（
    二）、現場照片12張及基隆市○○○道路交通事故當事人酒
    精測定紀錄表、基隆市○○○道路交通事故談話紀錄表及道
    路交通事故補充資料（二）、告訴人郵局存摺影本、告訴人
    長庚紀念醫院診斷證明書1份、行政院衛生署基隆醫院診斷
    證明書1份等附卷可稽，然依道路交通事故現場圖所示，肇
    事後告訴人乙○○之機車左倒斜停在往麥金路方向外側車道
    內側，車頭朝南，前後輪距分道線分為0.7、0.0公尺，另機
    車終止位置西北向留有8.9公尺刮地痕，其起點處位於往麥
    金路方向內側車道上，距左方之分道線1.0公尺、距後方路
    口僅6公尺，顯然車號DQA-753號機車倒地刮地痕係由內側車
    道往機車終止位置方向延伸，堪認告訴人乙○○駕駛之DQA-
    753號輕機車，自外側車道變換進入快車道時疏未注意左後
    直行被告駕駛之CX7-305號重型機車動態，與其保持安全距
    離並讓其先行，與CX7-305號機車發生擦撞，而被告駕駛之
    CX7-305號機車，行經閃光黃燈號誌交岔路口未減速接近，
    注意安全小心通過，並注意車前狀況，致發生本案交通事故
    ，此部分亦經臺灣省基宜區車輛行車事故鑑定委員會鑑定結
    果：「謹依乙○○說詞其車係直行外側車道而非由基金一路
    129巷右轉駛出，則因該車倒地刮地痕由內側車道往終止位
    置方向延伸，故研判乙○○駕駛輕機輕機車有可能是變換車
    道時與內側車道行駛李車擦撞，或因聽到後方車輛引擎聲致
    緊張而轉向不定入內側車道與李車擦撞，有違反道路交通安
    全規則第91條或第98條第1項第6款規定。甲○○駕駛重機車
    行經閃黃號誌交岔路口，未減速慢行且未注意車前狀況，致
    與徐車擦撞，有違反道路交通標誌標線號誌設置規則第211
    條第1項第1款、道路交通安全規則第94條第3項規定。」，
    本院院依職權再送臺灣省車輛行車事故覆議鑑定委員會鑑定
    結果：「一、乙○○駕駛輕機車，變換進入快車道時疏未注
    意左後直行車動態，與其保持安全距離並讓其先行，為肇事
    主因。二、甲○○駕駛重機車，行經閃光黃燈號誌交岔路口
    未減速接近注意安全小心通過，為肇事次因。」，有臺灣省
    基宜區車輛行車事故鑑定委員會94年9月14日基宜鑑字第094
    5002173號函所附之鑑定意見書及臺灣省車輛行車事故覆議
    鑑定委員會95年8月7日府覆議字第0950100582號函在卷可參
    ，惟後者漏認被告未注意車前狀況之部分，應予補充，在此
    敘明。因之被告駕駛重機車，行經閃光黃燈號誌交岔路口未
    減速接近注意安全小心通過，且未注意車前狀況，致發生本
    案交通事故，應堪認定。惟告訴人雖因駕駛DQA-753號機車
    變換車道時，疏未注意左後直行車動態，與其保持安全距離
    並讓其先行亦與有過失，然不能因之與有過失而減免被告罪
    責，附此說明。
  (三)按「閃光黃燈表示『警告』，車輛應減速接近，注意安全，
    小心通過。」，又「汽車行駛時，駕駛人應注意車前狀況及
    兩車併行之間隔，並隨時採取必要之安全措施。」，道路交
    通標誌標線號誌設置規則第211條第1項第1款、道路交通安
    全規則第94條定有明文。被告駕車自應注意上述道路交通安
    全規定，而依卷附道路交通事故調查表暨現場圖所示，案發
    當時，視線良好、並無下雨，肇事路段路面乾燥、無缺陷及
    障礙物，是自客觀以言，被告亦無不能注意之情事，乃竟疏
    未減速接近閃光黃燈號誌交岔路口，並注意安全小心通過及
    注意車前狀況，而與告訴人騎乘之機車發生擦撞，以致肇事
    致告訴人受傷，顯然違背上揭注意義務，其有過失甚明。又
    被告既因上揭注意義務之違反，致生告訴人受傷之結果，則
    被告之過失行為與告訴人受傷之結果間，自具有相當因果關
    係，殆無可疑。
  (四)綜上所述，被告辯解不足採信，本案事證明確，其犯行堪可
    認定，應予依法論科。
二、論罪及科刑之理由
  (一)查被告行為後，其行為時之刑法（修正前刑法下稱舊法），
    業已於94年2月2日修正公布，並於95年7月1日施行（修正後
    刑法下稱新法），依新法第2條第1項規定「行為後法律有變
    更者，適用行為時之法律。但行為後之法律有利於行為人者
    ，適用最有利於行為人之法律」。此條規定係規範行為後法
    律變更所生新舊法律比較適用之準據法，本身尚無新舊法比
    較之問題，於新法施行後，應一律適用新法第2條第1項之規
    定，為「從舊從輕」之比較，先予敘明（最高法院95年度第
    八次刑事庭會議決議一(一)參照）。經查：
    1.被告行為後關於罰金之最低數額業經修正，且刑法施行法
      亦於95年6月14日修正，增訂第1條之1規定「中華民國九
      十四年一月七日刑法修正施行後，刑法分則編所定罰金之
      貨幣單位為新台幣。九十四年一月七日刑法修正時，刑法
      分則編未修正之條文定有罰金者，自九十四年一月七日刑
      法修正施行後，就其所定數額提高為三十倍，但七十二年
      六月二十六日至九十四年一月七日新增或修正之條文，就
      其所定數額提高為三倍。」惟因原本刑法條文罰金之單位
      為銀元，與新台幣之折算比例為3比1，復因罰金罰鍰提高
      標準條例第1條之適用，罰金數額業已提高10倍，因而實
      際上所得科處罰金之總數，固未提高，惟因刑法第33條第
      5款罰金之最低數額經修正後，罰金最低額業由銀元1元以
      上，修正為新台幣1,000元以上，以百元計算之，故刑法
      分則條文中有罰金刑者，其罰金之最低額業經修正為新台
      幣1,000元以上，比較新舊法之結果，適用舊法之規定對
      被告並無不利，本案被告所犯之刑法第284條第1項過失傷
      害罪雖未修正，然其法定刑中有罰金刑部分，應依新法第
      2條第1項規定，適用被告行為時之修正前刑法第33條第5
      款之規定論處。
    2.被告行為後，刑法第62條關於自首之法律效果，由「減輕
      其刑」之必減主義，修正為「得減輕其刑」之得減主義，
      涉及被告刑罰之輕重，自屬刑罰法律之變更，依新法第2
      條第1項規定，比較新舊法關於自首要件及法律效果，以
      舊法較有利於被告，爰依舊法第62條前段，減輕其刑（最
      高法院95年度第八次刑事庭會議決議六(三)參照）。
    3.被告行為後刑法關於易科罰金之規定亦經修正，被告行為
      時之舊法第41條第1項前段規定：「犯最重本刑為五年以
      下有期徒刑以下之刑之罪，而受六個月以下有期徒刑或拘
      役之宣告，因身體、教育、職業、家庭之關係或其他正當
      事由，執行顯有困難者，得以一元以上三元以下折算一日
      ，易科罰金。」及被告行為時之易科罰金折算標準，修正
      前罰金罰鍰提高標準條例第2條前段（現已刪除）規定，
      就其原定數額提高為100倍折算1日，則本件被告行為時之
      易科罰金折算標準，應以銀元300元折算1日，經折算為新
      臺幣後，應以新臺幣900元折算為1日。而新法第41條第1
      項前段則規定：「犯最重本刑為五年以下有期徒刑以下之
      刑之罪，而受六個月以下有期徒刑或拘役之宣告者，得以
      新臺幣一千元、二千元或三千元折算一日，易科罰金。」
      比較新舊法易科罰金折算標準之規定，適用舊法第41條第
      1項前段及修正前罰金罰鍰提高標準條例第2條規定，對被
      告較為有利，故依此規定定被告易科罰金之折算標準。
  (二)核被告所為係犯刑法第284條第1項前段之過失傷害罪。查被
    告肇事後停留在現場，並於警員前往現場處理時，當場承認
    為肇事人，業據證人丙○○即到場處理本件車禍事故之基隆
    市警察局第四分局大武崙派出所警員到院證述明確，並有基
    隆市○○○道路交通事故報案人須知附卷可參，合於自首之
    要件，應依舊法第62條前段，減輕其刑。爰審酌被告之品行
    ，過失之程度，告訴人所受傷勢及告訴人與有過失之程度，
    被告與告訴人因賠償金額未達共識而未達成和解，暨其於本
    院審理時翻異前詞飾詞圖卸之犯後態度等一切情狀，量處如
    主文所示之刑，併依舊法第41條第1項前段及修正前罰金罰
    鍰提高標準條例第2條規定諭知易科罰金之折算標準，以示
    懲儆。
據上論斷，應依刑事訴訟法第452條、第299條第1項前段，刑法
第2條第1項、第284條第1項前段、修正前第62條前段、修正前第
41條第1項前段，罰金罰鍰提高標準條例第1條前段、修正前第2
條，現行法規所定貨幣單位折算新臺幣條例第2條，判決如主文
。
本案經檢察官戊○○到庭執行職務
中　　華　　民　　國　　96　　年　　2 　　月　　15　　日
                  交通法庭審判長法  官  鄭景文
                                法  官  曾雨明
                                法  官  王美婷
以上正本證明與原本無異。
對於本件判決如有不服，應於收受送達後10日內，向本院提出上
訴書狀，上訴於臺灣高等法院，並按他造當事人之人數附具繕本
。其未敘述上訴理由者，並得於提起上訴後10日內向本院補提理
由書狀，且須按他造當事人之人數附具繕本。「請勿逕送臺灣高
等法院」
中　　華　　民　　國　　96　　年　　2 　　月　　15　　日
                                書記官  王月娥
附錄論罪法條:
刑法第284條第1項：
    因過失傷害人者，處6月以下有期徒刑、拘役或5百元以下罰
    金，致重傷者，處1年以下有期徒刑、拘役或5百元以下罰金
    。
